【裁判字號】    89,上易,439
【裁判日期】    890315
【裁判案由】    業務侵占
【裁判全文】
臺灣高等法院臺中分院刑事判決          民國八十九年度上易字第四三九號
    上  訴  人
    即  被  告  甲○○
    選任辯護人  陳益軒律師
右上訴人因侵占案件，不服台灣台中地方法院八十八年度易字第三一四七號，中華民
國八十九年一月五日第一審判決（起訴案號：台灣台中地方法院檢察署八十八年度偵
字第二○一○七號），提起上訴，本院判決如左：
    主      文
上訴駁回。
    事實及理由
一、本案經本院審理結果，認第一審判決認事用法及量刑均無不當，應予維持，並引
    用第一審判決書記載之事實、證據及理由（如附件）。
二、上訴人即被告甲○○於本院辯稱：(一)涉案二百七十六萬七千六百八十九元究係告
    訴人公司款項，抑或部分屬告訴人代理人個人之款項，原審未予查明。(二)告訴人
    代理人於偵查中所提示之「客戶支票存領提示表」及被告之「帳戶往來明細表」
    ，係被告主動向郵局請領而來交付予告訴人夫婦，以為對帳之用，茍被告確實全
    部予以侵占，豈可能自行交付，自曝其短。(三)如涉案由被告戶頭所兌現之支票，
    概屬由被告利用職務予以侵占，殊無告訴人公司長達一年期間均未曾發現云云指
    摘原判決不當。然查，被告於偵查中已坦承將優生公司客票存入個人戶頭侵占二
    百七十六萬七千六百八十九元在卷，核與告訴人指訴情節相符，該款自係告訴人
    公司款項，而非告訴人代理人個人之款項。又被告自動提出「客戶支票存款提示
    表」及被告之「帳戶往來明細表」以為對帳之用，係因其侵占犯行已為告訴人發
    覺，始不得不提出，苟其不提出，殊無法對告訴人交待，是即不能以此而推論被
    告未侵占系爭全部款項。且告訴人代理人於原審已指稱渠往來客戶眾多，未按月
    結算，以致遲至年底，總結算才發現款項遭到侵占，告訴人之指訴亦不悖常理，
    是上訴人之上訴無理由，應予駁回。
三、據上論斷，應依刑事訴訟法第三百七十三條、第三百六十八條，判決如主文。
本案經檢察官乙○○到庭執行職務。
中      華      民      國    八十九     年      三       月    十五    日
                                  臺灣高等法院臺中分院刑事第十一庭
                                          審判長法  官  羅  禮  政
                法  官  陳  欣  安
                                                法  官  曾  謀  貴
右正本證明與原本無異。
不得上訴。
                                                書記官  粘  銘  環
中      華      民      國    八十九     年      三       月    十七    日
                                                                        Ｆ
臺灣臺中地方法院刑事判決                        八十八年度易字第三一四七號
    公  訴  人  臺灣台中地方法院檢察署檢察官
    被      告  甲○○  女二十七歲（民國○○○年○月○○○日生）
                        住台中縣大肚鄉○○路○段八二四巷九號
                        身分證統一編號：Ｚ000000000號
    選任辯護人  陳益軒律師
右列被告因侵占案件，經檢察官提起公訴（八十八年度偵字第二０一０七號），本院
判決如左：
    主  文
甲○○連續意圖為自己不法之所有，而侵占對於業務上所持有之物，處有期徒刑壹年
。
    事  實
一、甲○○為優生製藥廠股份有限公司（設台中市工業一號六０號，下稱優生公司）
    之出納人員，負責提領優生公司之貨款，為從事業務之人。詎料其竟意圖為自己
    不法之所有，並基於概括犯意，自民國（下同）八十四年五月至八十五年六月間
    ，利用職務之便，連續將客戶交付優生公司充作貨款之客票侵占入己，存入其個
    人所有郵政儲金帳戶內（局號００二一四四號，帳號００五０九二號），總計侵
    占金額共達新台幣（下同）二百七十六萬七千六百八十九元。嗣經優生公司發覺
    上情，甲○○即承諾分期償還上開款項，屆期並未依約履行。
二、案經優生公司訴請台灣台中地方法院檢察署檢察官偵查起訴。
    理  由
一、訊據被告固不否認曾有侵占優生公司款項之事實，然辯稱金額僅為四十餘萬元，
    嗣後亦已全數清償。其雖曾將優生公司客票存入個人戶頭，然此均係依據優生公
    司董事長夫婦（按即陳味淑珍及其夫陳仁貴）之指示所為，因渠等表示若干款項
    不便以公司戶頭兌現，故乃借用個人戶頭提領等語。然查右揭事實，業據告訴人
    指訴綦詳，並有客戶支票存領紀錄表、被告帳戶往來明細表等附卷可證，應非虛
    妄，堪以採信。次查被告於偵查中亦就侵占犯行坦承不諱，並於公訴人訊問時坦
    承係因「不懂事，愛慕虛榮，錢都花掉了，但我不會逃避責任。」等語。被告當
    時既已明知告訴人指訴之金額，偵查中並就公訴人提示之帳戶明細一一確認，則
    其空言否認並無侵占二百七十六萬七千六百八十九元云云，即屬卸責之詞，不足
    採信。雖其迭次辯稱係受優生公司董事長陳味淑珍或總經理陳仁貴之指示，嗣後
    均曾逐次提領款項交付云云，然經本院訊問證人陳仁貴堅決否認被告所為辯解，
    並稱係因往來客戶眾多，並未按月結算，以致遲至年底總結算時才發現款項遭到
    侵占。被告所辯既乏實證可佐，所述自難採信。
二、核被告所為，係犯刑法第三百三十六條第二項之業務侵占罪。被告先後多次侵占
    犯行，時間緊接，構成要件相同，顯係基於概括之犯意反覆為之，應依連續犯之
    規定論以一罪，並加重其刑。爰審酌被告不思正途謀生，貪圖享樂連續侵占公司
    貨款，侵占金額甚高，犯罪後並否認部分犯行，迄今猶未全數清償，量處如主文
    所示之刑。
據上論結，應依刑事訴訟法第二百九十九條第一項前段，刑法第三百三十六條第二項
、第五十六條，罰金罰鍰提高標準條例第一條前段，判決如主文。
中      華      民      國    八十九    年      一      月      五      日
                                            台灣台中地方法院刑事第一庭
                                法  官  張  升  星
右正本證明與原本無異。
如不服本判決，應於判決送達後十日內，向本院提出上訴狀上訴於台灣高等法院台中
分院（須附繕本）。
                                                    書記官
中      華      民      國    八十九    年      一      月      五      日
附錄法條：
刑法第三百三十六條第二項：對於業務上所持有之物，犯前條第一項之罪者，處六月
以上五年以下有期徒刑，得併科三千元以下之罰金。


司法院資訊處製作；財團法人民間司法改革基金會備份。
